【裁判字號】    97,消債更,1802
【裁判日期】    980122
【裁判案由】    聲請更生程序
【裁判全文】
臺灣高雄地方法院民事裁定          97年度消債更字第1802號
聲  請  人
即 債務 人  甲○○
上列當事人因消費者債務清理事件聲請更生，本院裁定如下：
    主  文
聲請人自民國九十八年一月二十二日下午五時起開始更生程序。
命司法事務官進行本件更生程序。
    理  由
一、聲請意旨略以：伊前與如附表所示之銀行訂定消費貸款、信
    用卡、現金卡等契約，積欠如附表所示債務計新台幣（下同
    ）2,770,202 元，於民國95年5 月間依金融主管機關協調成
    立之中華民國銀行公會會員辦理消費金融案件無擔保債務協
    商機制，與債權人達成分期還款協議，同意自95年6 月起、
    分80期、利率0%、每月繳納43,180元方式償還欠款（下稱系
    爭協商）。然伊任職「山隆通運股份有限公司」，每月收入
    僅有37,028元，已不足支應系爭協商款項，為履行還款協議
    ，以母親遺產約50萬元陸續清償，迄至96年6 月間已無力繳
    付而毀諾，有不可歸責之事由致履行顯有重大困難。又伊無
    擔保或無優先權之債務總額未逾1200萬元，復未經法院裁定
    開始清算程序或宣告破產，爰聲請准予裁定更生等語。
二、按債務人不能清償債務或有不能清償之虞者，得依本條例所
    定更生程序，清理其債務；債務人無擔保或無優先權之債務
    總額未逾1200萬元者，於法院裁定開始清算程序或宣告破產
    前，得向法院聲請更生；債務人對於金融機構因消費借貸、
    自用住宅借款、信用卡或現金卡契約而負債務，在聲請更生
    或清算前，應提出債權人清冊，以書面向最大債權金融機構
    請求協商債務清償方案並表明共同協商之意旨；債務人與金
    融機構協商成立者，不得聲請更生或清算，但因不可歸責於
    己之事由，致履行顯有重大困難者，不在此限；本條例施行
    前，債務人依金融主管機關協調成立之中華民國銀行公會會
    員辦理消費金融案件無擔保債務協商機制與金融機構成立之
    協商，準用前項之規定。消費者債務清理條例第3 條、第42
    條第1 項、第151 條第1 項、第5 項、第6 項分別定有明文
    。
三、經查，聲請人主張尚欠銀行有如附表所示債務、收入狀況說
    明及財產等事實，已提出聲請人之債權清冊、財產及收入狀
    況說明書、所得資料清單、財產歸屬資料清單、財團法人金
    融聯合徵信中心當事人綜合信用報告、協議書1 份（詳卷第
    5 至9 頁、第16至18頁、第19至27頁、第12至15頁）等為證
    ，經核大致相符，堪信為真實。又聲請人係於96年6 月間毀
    諾，期間繳款計518,790 元，有台新銀行97年10月17日台新
    債協97法字第10482 號函（詳卷第45至49頁）可考。次查，
    聲請人96年度所得計528,760 元，換算平均每月收入為44,0
    63元（計算式：52 8760 元÷12個月＝44063.33元【元以下
    四捨五入】），而依內政部社會司96年度台灣省每人每月之
    最低生活標準9,509 元，則聲請人扣除必要生活費用後，僅
    有餘款34,554元（計算式：00000 －0000＝34554） 可供清
    償債務，而無力償還每月43,180元協商分期款。據此，顯見
    協商條件於協商時未考量聲請人每月收入及必要支出費用，
    而聲請人在面對95年度銀行啟動協商機制之情況下，為爭取
    債務一制性解決暨分期零或低利率之清償機會，故接受協商
    條件，然協商時既未適度考量聲請人收入及基本生活費用維
    持情況，所為之協商金額又過高，致聲請人事後無法繼續履
    約，難認聲請人具有可歸責事由，則其主張於系爭協商後，
    因客觀收入不足，致無法再依協議償還金額，尚堪採信。
四、再查，聲請人於收入不足之情況下，仍接受協商條件，足見
    聲請人具有高度還款誠意，始而接受協商條件。況聲請人於
    系爭協商後，依原協商條件繳付12期協商應繳納之款項，應
    認已盡相當之償還誠意。執之，聲請人無法依協議繼續償還
    ，既係因協商條件未能考量聲請人收入暨生活必要支出費用
    情況，且所約定之協商償還金額亦屬過高，致聲請人客觀收
    入不足以長期持續依協議償還，並非因協議後故意浪費或其
    他不利償還之行為，足認聲請人與金融機構協商成立之償還
    協議，係因不可歸責於聲請人之事由，致履行顯有重大困難
    。
五、綜上所述，聲請人有如附表所示之銀行消費貸款、信用卡、
    現金卡債務，債務金額未逾1200萬元，且其未經法院裁定開
    始清算程序或宣告破產，業經本院查明，有前案紀錄表、查
    詢表附卷可稽。而按聲請人不能清償債務，且前雖與金融機
    構協商成立償還協議，嗣因不可歸責於己之事由，致履行顯
    有重大困難，亦如上述，則其聲請更生，依上規定所示，自
    無不合，應予准許。
六、依消費者債務清理條例第11條第1 項、第45條第1 項、第16
    條第1 項，裁定如主文。
中    華    民    國    98    年     1    月    22    日
                  民事第五庭  法  官  洪榮家
上為正本係照原本作成。
本裁定不得抗告。
本裁定已於98年1月22日下午5時即時公告。
中    華    民    國    98    年     1    月    22    日
                              書記官  胡美儀
附表：債權人清冊
┌──┬────────────┬────────┬─────────┐
│編號│債權人                  │金額（新臺幣）  │  種        類    │
├──┼────────────┼────────┼─────────┤
│一  │台新銀行                │798,364元       │信用貸款等        │
├──┼────────────┼────────┼─────────┤
│二  │台北富邦銀行            │170,000元       │信用貸款          │
├──┼────────────┼────────┼─────────┤
│三  │國泰世華銀行            │230,648元       │信用卡            │
├──┼────────────┼────────┼─────────┤
│四  │渣打銀行                │94,227元        │信用卡            │
├──┼────────────┼────────┼─────────┤
│五  │台東區中小企銀          │309,000元       │信用貸款          │
├──┼────────────┼────────┼─────────┤
│六  │台灣新光銀行            │37,354元        │信用卡            │
├──┼────────────┼────────┼─────────┤
│七  │遠東商銀                │169,000元       │信用貸款          │
├──┼────────────┼────────┼─────────┤
│八  │萬泰銀行                │199,000元       │信用貸款          │
├──┼────────────┼────────┼─────────┤
│九  │花旗銀行                │107,100元       │信用卡            │
├──┼────────────┼────────┼─────────┤
│十  │中國信託銀行            │107,100元       │信用貸款等        │
├──┴────────────┼────────┴─────────┤
│合               計           │2,770,202元                         │
└───────────────┴──────────────────┘


司法院資訊處製作；財團法人民間司法改革基金會備份。
